Inventaris van het archief van H. de Groot [levensjaren 1583-1645] en enige verwanten, 1612-1682
Nationaal Archief, Den Haag
Collectie Hugo de Groot
Groot, H. de
1612-1682
1167
0.67 meter; 39 inventarisnummers.
Normale geschreven en gedrukte teksten. De Nederlandstalige stukken van vóór ca. 1700 zijn geschreven in het gotische cursiefschrift, met name in de oud-Hollandse klerkencursief. De Duitse stukken zijn grotendeels in het Kurrentenschrift geschreven.
Nationaal Archief, Den Haag
Groot, Hugo de (1583-1645)
Hugo de Groot kwam uit een Delftse regentenfamilie. Na een periode als pensionaris te Rotterdam, werd hij vanwege de godsdiensttwisten in het land in 1618 om politieke redenen gevangen gezet te slot Loevestein. In 1621 wist hij het land te ontvluchten; later vervulde hij diverse gezantschappen in het buitenland. De Groot was tevens actief als jurist, theoloog en literator. Hij legde de grondslag onder het internationale (volken)recht. Het archief bevat hoofdzakelijk diplomatieke correspondentie uit zijn tijd als gezant van Zweden te Parijs (1634-1645), persoonlijke correspondentie en ingekomen correspondentie van familieleden.
Archiefvorming
Geschiedenis van het archiefbeheer
Aanwinst uit 1911 van G.H.L. baron van Boetselaer, huis Hondringe bij de Bilt.
Zie VROA (1911), p. 64-68.
De rechtstitel is (nog) onbekend
1.10
Aanwijzingen voor de gebruiker
Openbaarheidsbeperkingen
Volledig openbaar.
Materiële beperkingen
Aanvraaginstructie
Openbare archiefstukken kunnen online worden aangevraagd en gereserveerd. U kunt dit ook via de terminals in de studiezaal van het Nationaal Archief doen. Om te kunnen reserveren dient u de volgende stappen te volgen:
U maakt een profiel aan op www.gahetna.nl, en logt vervolgens in
Via de archiefinventaris (alleen de beschrijvingen met rode nummers) selecteert u het gewenste archiefstuk door op de knop 'Reserveren' te klikken
In het volgende scherm geeft u aan op welke dag u het archiefstuk wilt inzien
Indien u zich bevindt in de studiezaal en een tafelnummer heeft ontvangen kunt u dit nummer vermelden. Als u geen tafelnummer heeft kunt u tafelnummer 777 laten staan
Vervolgens bevestigt u uw reservering door deze te versturen.
Verwant materiaal
Beschikbaarheid van kopieën
Beschrijving van de series en archiefbestanddelen
- Afkomstig van Hugo de Groot (1583-1645)., a.
  - Diplomatieke briefwisseling van Hugo de Groot, gezant van Zweden te Parijs. 1634-1645., 1.
    - Registers van uitgaande brieven, [1635-1643]; 1-4
      - 8 Maart 1635-4 Maart 1636, 1
      - 6 Maart-29 December 1636, 2
      - 4 Januari 1642-3 Januari 1643, 3
      - 6 Januari-28 December 1643, 4; 4 deelen
    - Ingekomen brieven en stukken van de Zweedsche regeering., 19 Mei 1638-24 Februari 1642; 5; 1 band
    - Ingekomen brieven en stukken van de Zweedsche regeering., 7 Juli 1638-29 Januari 1644; 6; 1 omslag
    - Afschriften van besluiten, onderhandelingen en briefwisseling betreffende belangrijke staatkundige aangelegenheden., 1637-1642; 7; 1 band
    - Afschriften van besluiten, onderhandelingen en briefwisseling betreffende belangrijke staatkundige aangelegenheden., 8 Mei 1635-1 December 1644; 8; 1 bundel
    - Brieven van Charles Marini, gezant van Zweden in Zwitserland., 22 April 1635-8 Januari 1645; 9; 1 bundel
    - Brieven van Johan Adler Salvius, kanselier en gezant van Zweden naar de vredesonderhandeling te Osnabrück., 18 Maart 1636-27 Januari 1645; 10; 1 bundel
    - Brieven van Balthasar Schörling., 8 Maart 1636-21 November 1637; 11; 1 bundel
    - Brieven van Georg Keller, 13 Maart 1640-20 Maart 1645; 12; 1 bundel
      De brieven van Schörling en Keller, evenals die van Salvius voor het meerendeel te Hamburg geschreven, vullen de briefwisseling van Salvius aan.
    - Brieven van Petter Spierinck van Norshollen, raad van financiën, commissaris te Elbing en later gezant van Zweden in Nederland, 3 April 1635-10 April 1645; 13; 1 bundel
    - Brieven van Sten Bielke, 22 December 1636-10 Augustus 1637; 14; 1 omslag
    - Brieven van Harold Appelboom, 18 Februari en 2 Juli 1640, en 16 Februari 1643-3 April 1645; 15; 1 bundel
    - Brieven van, 16
      - Paulus Pels, 15 Maart 1638-24 Maart 1645
      - diens zoon Petrus Pels, 14 Juni 1641 en 21 Juli 1642, 1 bundel
    - Brieven van, 17
      - M. le Blon, 6 April 1635-21 November 1639
      - Gustavus Rosenhane, 4 October 1639-2 November 1644
      - Schering Rosenhane, 23 November 1643-15 Maart 1645, 1 bundel
    - Brieven van, 18
      - de Rijngraven Otto, 16 April 1635-6 Februari 1637
      - Jean Philippe, 21 Januari 1636
      - Johan Casimir, 28 April en 19 Juli 1637
      - Friedrich Wilhelm, Keurvorst van Brandenburg, 16 Februari 1643
      - Georg Friedrich, graaf van Hohenlohe, 12 April 1637, 1 bundel
    - Brieven van, 19
      - den Zweedschen Rijkskanselier Axel Oxenstierna, 15 Mei 1637, 8 Juni 1639 en 29 April 1642
      - Johannes Oxenstierna, 22 Juli 1644
      - Georg Müller, Zweedsch geheimraad en secretaris, 14 December 1635-25 Maart 1639
      - G. M. baron van Degenfeldt, 8 Augustus 1639 en 12 Augustus 1644
      - den Raad van de stad Colmar, 12 September 1635
      - Andreas Baer(?) uit naam van de stad Magdeburg, 1 Mei 1635
      - M. Joach. Damke, 3 November 1635
      - den overste Ph. Sacko, 5 en 26 Juni 1635
      - Jacobus Ramsay, overste in Zweedschen dienst, uit Hanau, 21 Maart-8 Juni 1637
      - Mockhel, uit Benfeld, 13 September, en 16 en 24 December 1641
      - Johan Reygersberg, uit Regensburg, 25 September 1641
      - Matthias Mylon uit Minden, 20 September 1643
      - Friedrich Moses von Tilseck, 5 Juni z.j., 1 bundel
  - Briefwisseling van Hugo de Groot betreffende persoonlijke aangelegenheden., 2.
    - Brief van H. de Groot aan de Staten van Zeeland, waarin hij zich beklaagde over het aanhouden en openen van zijn brieven te Lillo. Afschrift., 6 Augustus 1622; 20; 1 stuk
      Gedrukt bij C. Brandt, I, blz. 289.
    - Extract-resolutie van de vroedschap van Delft, vaststellende de gedragslijn voor haar gedeputeerde naar de Staten van Holland, ten opzichte van De Groots verblijf hier te lande in 1631 en 1632, 13 Januari 1632; 21; 1 stuk
    - Brieven van, 22
      - de admiraliteit te Amsterdam (dankbetuiging voor door De Groot bewezen diensten), 20 Mei 1617
      - Eduard Bocker (uitnoodiging tot bijwoning van de huwelijksvoltrekking van diens dochter), 20 Juli 1633
      - Assuerus Matthisius, (aanbeveling van Ds. Brandanus als huisprediker), 28 November en 19 December 1635, 24 September 1636 en 16 October 1637
      - Louis Coppel (over de uitgave van een boek), 11 Januari 1636
      - E. baron von In- und Kniphausen (aanbeveling van zekeren David Preislinger), 18 Juli en 1 Augustus 1641
      - Mr. Auguetin (verzoek ten behoeve van Amsterdamsche kooplieden), 31 Januari 1642
      - Gerard van Vreelandt (alle over boeken en geschriften), 22 September en 10 November 1642
      - Lenaard Bruyningh (alle over boeken en geschriften), 23 September 1642
      - Friedrich Wangnereck (alle over boeken en geschriften), 17 October 1642
      - Jan Symenssen, schipper, (verzoek om De Groots bemiddeling voor het aanbod om ten dienste van den Koning van Frankrijk naar Oost-Indië te varen en aldaar handel te drijven), 20 December 1642, 1 omslag
  - Ingekomen brieven van Hugo de Groot, van familieleden., 3.
    - Van zijn vader, Jan de Groot, 26 Maart 1635-9 November 1639; 23; 1 omslag
    - Van zijn broer Willem de Groot, 19 Maart 1635-18 Augustus 1645; 24; 1 bundel
    - Van zijn zoon Cornelis, 11 November 1635-22 Januari 1644; 25; 1 bundel
    - Van zijn zoon Pieter, 8 Mei 1638-30 December 1641; 26; 1 bundel
    - Van zijn zoon Dirk, 16 Mei 1637-2 Maart 1645; 27; 1 bundel
    - Van zijn dochter Cornelia, 8 Augustus 1639; 28; 1 stuk
    - Van Dirk de Groot aan den koopman Tresel, te Rouaan, 26 October 1639; 29; 1 stuk
      Deze brief is van ongeveer gelijken inhoud als een van dezelfde dagteekening, gericht aan zijn vader.
- Afkomstig van Maria van Reygersberg, vrouw van Hugo de Groot., b.
  - Brieven van Willem de Groot aan zijn schoonzuster, 10 September 1635, 30 Mei 1639 en 15 October 1640; 30; 1 omslag
  - Paspoort voor Maria van Reygersberg, om met haar gevolg te reizen van Parijs door Brabant naar de Vereenigde Nederlanden, afgegeven door Frederik Hendrik, 30 April 1639; 31; 1 stuk
- Afkomstig van Willem de Groot (1597-1662)., c.
  - Minuten van uitgegane brieven, 16 Januari 1616-31 Juli 1621; 32; 1 omslag
  - Brieven, ingekomen bij Willem de Groot van, 33
    - Maarten C. Santenus, 22 September en 3 October 1616, 12 April 1619, 13 April 1620 en z.d
    - Lodewijk van Kinschot, 5 Maart 1618
    - Fr. Junius, 26 Mei en 7 Juli 1621, en 1 Juli 1622
    - Willem Staackmans, 2 Mei 1622
    - Theodoor Graswinckel, 2 Juni 1623, en 8 en 20 Augustus 1654, 16 November 1655, 3 Maart 1657, en 22 en 26 Augustus, 25 September en 4 December 1661
    - Jo Narssius, 14 Juli 1623
    - Willem Veldius, 26 September 1624
    - M. Snouckaert van Schauburg, 21 December 1631
    - J. Westerbaen, 7 April 1633 en 29 Maart 1654
    - zijn neef Pieter de Groot, 9 Januari 1638
    - Rumold Rombouts, 26 April 1639
    - zijn zoon Jakob de Groot, 1639
    - Samuel Sorberius, 4 Juli 1642
    - Isaak Gruterus, 29 April 1643
    - Johan Frederik Gronovius, 8 Februari 1644
    - Leonard Marius, 2 Maart 1644
    - zijn neef Dirk de Groot, 19 Juli 1645 en 10 Augustus 1646
    - Marcus Zuerius Boxhorn, 11 September 1646
    - Maria van Reygersberg, 6 Maart 1648
    - Laroque, met onderschrift van Maria van Reygersberg, 29 Augustus 1648
    - Constantijn Rostedius, 8 Juni 1651
    - C. Gevaerts, 24 April 1656
    - L. Buysero, 20 April 1657
    - den heer van Heenvliet, 26 April 1657
    - Adriaan Vet, z.d., 1 omslag
  - Verhaal van de reis van Hugo de Groot over Holland naar Zweden in, Mei 1645; 34; 1 stuk
    Geschreven met de hand van Willem de Groot.
  - Latijnsche gedichten van Willem de Groot en anderen, o.a. het tiende boek van Virgilius' Aeneis, in Jambische verzen overgezet door Willem de Groot, gedicht op het overlijden van Hugo de Groot, door Adrianus Hogerbeets, lofdicht op Willem de Groot ter gelegenheid van diens 56ste verjaardag, door Justus Sorgenius, enz., [z.d.]; 35; 1 omslag
  - Afschrift (?) van drie brieven van D. Baudius, hoogleeraar te Leiden, aan Steph. van der Werve., 9, 10 en 11 October 1612; 36; 1 stuk
- Afkomstig van Jakob de Groot, zoon van Willem de Groot., d.
  - Brieven van, 37
    - zijn vader, 5 Juni 1645 en 16 September 1646
    - J. W. van Bulderen, 30 April 1667
    - Engelbert van Engelen, 10 December 1682, 1 omslag
- afkomstig van Johan de Groot, zoon van Willem de Groot., e.
  - Brief van zijn vader, 12 Februari 1645; 38; 1 stuk
- Van onbekende herkomst., f.
  - Verslag, afschrift, van de heeren Van Gent en andere commissarissen van H.M.M., aangaande de titulatuur, te gebruiken bij de briefwisseling met de Staten-Generaal, buitenlandsche hoven, verschillende colleges, staatslieden enz., uitgebracht ter vergadering van de Staten-Generaal van 7 Februari 1653., 39; 1 deel